【裁判字號】    90,易,5
【裁判日期】    900627
【裁判案由】    毒品危害防制條例
【裁判全文】
臺灣彰化地方法院刑事判決                                九十年度易字第五號
    公  訴  人  臺灣彰化地方法院檢察署檢察官
    被      告  乙○○
右列被告因違反毒品危害防制條例案件，經檢察官提起公訴 (八十九年度毒偵字第五
０六八號)，本院判決如左：
    主  文
乙○○無罪。
    理  由
一、公訴意旨略以：被告乙○○前分別因施用第二級毒品安非他命案件，先後二次經
    觀察、勒戒後，均認無繼續施用毒品之傾向，由臺灣彰化地方法院檢察署檢察官
    分別於八十七年十月一日、八十八年一月十三日，以八十七年度偵字第五二Ｏ八
    號、八十七年度偵字第一一三一四號不起訴處分確定；嗣被告乙○○復於八十九
    年九月六日或其前四日內之某一時點，在不詳處所，施用第二級毒品安非他命乙
    次，為警於八十九年九月六日定期調驗採集尿液送驗結果呈安非他命陽性反應，
    始悉上情。因認被告涉犯毒品危害防制條例第十條第二項之施用第二級毒品罪嫌
    。
二、公訴人認被告涉有上開犯嫌，係以被告之尿液經送鑑定，確呈安非他命陽性反應
    無訛，有長昕生活事業股份有限公司新東分公司八十九年九月十四日尿液檢驗報
    告附卷可稽為主要論據；被告乙○○則堅詞否認有何施用安非他命情事，辯稱：
    伊確未再施用毒品，驗尿呈陽性反應，可能是在裕田診所吃西藥的緣故等語。
三、按犯罪事實應依證據認定之，無證據不得推定其犯罪事實，又不能證明被告犯罪
    者，應諭知無罪之判決，此於刑事訴訟法第一百五十四條及同法第三百零一條第
    一項分別定有明文；及按認定不利於被告之事實須依積極證據，茍積極證據不足
    為不利於被告事實之認定時，即應為有利於被告之認定，更不必有何有利之證據
    ；又按事實審法院對於證據之取捨，依法雖有自由判斷之權，然積極證據不足證
    明犯罪事實時，被告抗辯或反證縱屬虛偽，仍不能以此為積極證據應予採信之理
    由；再按事實之認定，應憑證據，如未能發現相當證據，或證據不足以證明，自
    不能以推測或擬制之方法，以為裁判基礎（最高法院三十年上字第八一六號、三
    十年上字第四八二號、四十年台上字第八六號判例參照）。又認定犯罪事實，所
    憑之證據，雖不以直接證據為限，間接證據亦包括在內，然無論直接或間接證據
    ，其為訴訟上之證明，須於通常一般之人均不致於有所懷疑，而得確信其為真實
    之程度者，始得據為有罪之認定，倘其證明尚未達到此一程度，而有合理之懷疑
    存在時，即無從為有罪之認定（最高法院七十六年台上字第四九八六號判例參照
    ）。
四、經查，本院將被告之尿液，再送法務部調查局複驗，結果呈嗎啡、安非他命陰性
    反應，有該局九十年四月十日（９０）陸（一）字第９００１５０８２號鑑驗通
    知書一紙在卷可稽；雖裕田診所醫師甲○○到院證稱被告未曾到該院就診，提出
    開業執照、中央健康保險局函證明被告所述至該院之就診期間，裕田醫院根本尚
    未營業，惟依上揭判例意旨所示，被告抗辯或反證縱屬虛偽，仍不能以資為積極
    證據應予採信之理由；茲被告之尿液經再送驗呈施用毒品之陰性反應，則被告是
    否確於起訴書所述之時間曾施用毒品？即非無疑，公訴人所提之上開證據猶有合
    理懷疑存在，本院依前揭法條、判例說明，即無從為被告有罪之認定。
據上論斷，應依刑事訴訟法第三百零一條第一項，判決如主文。
中    華    民    國    九十    年      六      月        二十七       日
                                臺灣彰化地方法院刑事第一庭
                                    法      官  吳  俊  螢
右正本證明與原本無異。
如不服本判決，應於送達後十日內向本院提出上訴狀(須附繕本)。
                                    法院書記官  莊  素  美
中    華    民    國    九十    年      六      月        二十九        日


司法院資訊處製作；財團法人民間司法改革基金會備份。
